【裁判字號】    95,易,510
【裁判日期】    951124
【裁判案由】    動產擔保交易法
【裁判全文】
臺灣臺北地方法院刑事判決               95年度易字第510號
公  訴  人  臺灣臺北地方法院檢察署檢察官
被      告  乙○○
上列被告因違反動產擔保交易法案件，經檢察官聲請以簡易判決
處刑（95年度偵字第2820號），本院認不宜以簡易決處刑，改依
通常程序審理，因被告於準備程序中對犯罪事實為有罪之陳述，
經告以簡式審判之意旨，並聽取當事人之意見後，經本院合議庭
裁定由受命法官獨任進行簡式審判程序，判決如下：
    主    文
乙○○意圖為自己不法之所有，以詐術使人將本人之物交付，累
犯，處有期徒刑陸月，如易科罰金，以銀元佰元即新臺幣玖佰
元折算壹日。
    犯罪事實
一、乙○○前於民國八十八年間，因犯偽造文書罪，經本院以八
    十八年度訴字第八七八號刑事判決判處有期徒刑四月，如易
    科罰金，以三百元折算一日，復經臺灣高等法院於九十年三
    月七日以八十九年度上訴字第二七０四號刑事判決撤銷原判
    決，改判有期徒刑四月，如易科罰金以三百元折算一日確定
    ，於九十年六月十五日易科罰金執行完畢，詎其仍不知悛悔
    ，明知無付款能力，仍意圖為自己不法之所有，於九十年九
    月四日，以簽訂動產擔保交易附條件買賣契約之方式，擔任
    附條件買賣之債務人，向位於臺北縣中和市○○路○段二十
    八號之東元車業有限公司（下稱東元公司）購買光陽三冠王
    一百二十五ＣＣ、車號ＣＩＰ─五六八號之重型機車一輛，
    使東元公司誤認乙○○有支付能力，而交付上開機車，雙方
    並約定總價金新臺幣（下同）六萬二千二百四十元，乙○○
    除支付頭期款五千元外，其餘價金五萬七千二百四十元則分
    十二期給付，以每月為一期，每期付款四千七百七十元，並
    約定將標的物存放在臺北市萬華區○○○道三三六巷七號四
    樓（原門牌為臺北市○○區○○路二段二巷七十弄七號四樓
    ）被告住所地，在價金未付清之前，標的物所有權仍屬債權
    人東元公司所有，乙○○僅得占有使用標的物，不得將標的
    物遷移、出賣、質借或為其他處分。詎乙○○意圖為自己不
    法之利益，在取得前揭機車後，除前所支付之頭期款外，從
    未依約給付各期分期付款價金，並將該機車遷移上開指定處
    所，而於同年月十一日，在臺北市○○區○○路附近，將上
    述機車以四萬元之價格，出賣予真實姓名、年籍不詳、綽號
    「阿偉」之男子，致東元公司追索無著，因此受有損害。
二、案經被害人東元公司訴由臺灣臺北地方法院檢察署檢察官偵
    查後聲請以簡易判決處刑，本院認不宜以簡易判決處刑，改
    依通常程序審理後，並經本院合議庭裁定由受命法官獨任進
    行簡式審判程序。
    理    由
一、訊據被告乙○○對於上開犯罪事實業已坦承不諱（本院卷二
    第三十六頁反面、第四十四頁反面、第四十六頁），核與告
    訴人東元公司代理人甲○○、黃啟倫分別於偵查中指訴之情
    節一致，此有被告對於證據能力不爭執之訊問筆錄二份附卷
    可稽（九十五年度他字第六二五七號偵查卷第十三頁、第二
    十八頁），並有被告對於證據能力不爭執之分期付款附條件
    買賣契約書一份、本票一紙、東元公司客戶資料表、被告身
    分證影本一份、汽（機）車過戶申請登記書一紙、客戶查訪
    記錄一紙機車車籍查詢單一紙、車號查詢重型機車車籍單一
    紙在卷足資佐證（上開偵查卷第十六至二十三頁、第三十一
    頁）。被告上開任意性之自白，經前揭證據補強後，應認與
    事實相符，而得作為認定被告犯罪之證據。本案事證明確，
    被告犯行堪以認定，應依法論科。
二、查被告為上開犯行後，刑法部分條文已於九十四年二月二日
    經總統令修正公佈，並於九十五年七月一日施行。而按行為
    後法律有變更者，適用行為時之法律，但行為後之法律有利
    於行為人者，適用最有利於行為人之法律，刑法第二條第一
    項定有明文。此條規定係規範行為後法律變更所生新舊法律
    比較適用之準據法，本身尚無新舊法比較之問題，於新法施
    行後，應一律適用新法第二條第一項之規定，為「從舊從輕
    」之比較，先予敘明。再按本次法律變更，比較時應就罪刑
    有關之共犯、未遂犯、想像競合犯、牽連犯、連續犯、結合
    犯，以及累犯加重、自首減輕暨其他法定加減原因（如身分
    加減）與加減例等一切情形，綜其全部罪刑之結果而為比較
    ，最高法院九十五年五月二十三日九十五年度第八次刑庭會
    議決議參照。茲就本件新舊法比較結果說明如下：
  (一)查修正後刑法第三十三條第五款規定罰金刑為新臺幣一千元
    以上，以百元計算之，而修正前則規定罰金為一元以上，且
    以銀元為計算單位，經依罰金罰鍰提高標準條例第一條前段
    ，以及現行法規所定貨幣單位折算新臺幣條例第二條規定折
    算後，罰金刑則為新臺幣三十元以上，經比較新、舊法之結
    果，修正後之法律並未較有利於行為人。且被告所犯動產擔
    保交易法第三十八條之罪當中關於罰金刑之規定，經刑法施
    行法第一條之一第一項將其貨幣單位修正為新臺幣，並依同
    法條第二項前段規定提高數額為三十倍，經比較修正前、後
    之規定，亦無修正後規定有利於行為人之情形。
  (二)關於易科罰金折算標準部分，本件被告行為時之刑法第四十
    一條第一項前段規定：「犯最重本刑為五年以下有期徒刑以
    下之刑之罪，而受六個月以下有期徒刑或拘役之宣告，因身
    體、教育、職業、家庭之關係或其他正當事由，執行顯有困
    難者，得以一元以上三元以下折算一日，易科罰金。」而被
    告行為時之易科罰金折算標準，即修正前罰金罰鍰提高標準
    條例第二條規定（現已刪除），就其原定數額提高為一百倍
    折算一日，則本件被告行為時之易科罰金折算標準，應以銀
    元一百元以上三百元以下折算一日，經折算為新臺幣後，應
    以新臺幣三百元以上九百元以下折算為一日。惟九十五年七
    月一日修正公布施行之刑法第四十一條第一項前段則規定：
    「犯最重本刑為五年以下有期徒刑以下之刑之罪，而受六個
    月以下有期徒刑或拘役之宣告者，得以新臺幣一千元、二千
    元或三千元折算一日，易科罰金」。經比較修正、前後之易
    科罰金折算標準，九十五年七月一日修正施行之新法，亦無
    較有利於行為人之情形。
  (三)關於累犯部分，被告曾於八十八年間，因犯偽造文書罪，經
    本院以八十八年度訴字第八七八號刑事判決判處有期徒刑四
    月，如易科罰金，以三百元折算一日，復經臺灣高等法院於
    九十年三月七日以八十九年度上訴字第二七０四號刑事判決
    撤銷原判決，改判有期徒刑四月，如易科罰金以三百元折算
    一日確定，於九十年六月十五日易科罰金執行完畢，有臺灣
    高等法院被告前案紀錄表乙份附卷可稽，於五年以內故意再
    犯本件有期徒刑以上之罪，不論依修正前之刑法第四十七條
    ，或修正後之刑法第四十七條第一項之規定，均構成累犯，
    是修正後之規定對於被告而言，並無較為有利之情形。
  (四)刑法修正後，刪除第五十五條關於牽連犯之規定，此刪除雖
    非犯罪構成要件之變更，但顯均已影響行為人刑罰之法律效
    果，自屬法律有變更，而依舊法第五十五條規定，牽連犯乃
    將被告之數罪以一罪論，然修法後刑法已刪除該條規定，則
    不得以一罪論，經比較修正前後之法律，修正後法律亦無有
    利於行為人之情況。
  (五)綜合上開比較之結果，九十五年七月一日修正施行之刑法部
    分條文，其適用結果並無有利於被告之情形，依前開法律規
    定，自應適用被告行為時即修正前刑法之相關規定論處。
三、查被告明知自己並無支付能力，仍向告訴人訛稱購買上開機
    車，且為動產擔保交易之債務人，於取得標的物之占有後，
    在價金未付清前，竟將該標的物予以出賣，並拒納餘款，致
    生損害於債權人，其有為自己不法所有之意圖，及牟取不法
    利益之意圖甚明，核其所為，係犯刑法第三百三十九條第一
    項之詐欺取財罪，以及違反動產擔保交易法第三十八條意圖
    不法之利益，將標的物出賣，致生損害於債權人罪。被告遷
    移標的物以出賣於他人，仍應包括構成一罪，遷移行為應為
    出賣行為所吸收，應論以出賣。被告以訂立附條件買賣契約
    後將收受之機車出賣為方法達成詐欺之目的，兩罪間有方法
    結果之牽連關係，依修正前刑法第五十五條規定應從較重之
    詐欺取財罪處斷。又被告所犯詐欺取財罪部分，雖未據公訴
    人起訴，然該部分事實與公訴人起訴之犯罪事實既有牽連犯
    之裁判上一罪關係，且經公訴人於本院審理程序中予以補充
    ，應為起訴效力所及，本院自應併予審究。末查被告曾於八
    十八年間，因犯偽造文書罪，經本院以八十八年度訴字第八
    七八號刑事判決判處有期徒刑四月，如易科罰金，以三百元
    折算一日，復經臺灣高等法院於九十年三月七日以八十九年
    度上訴字第二七０四號刑事判決撤銷原判決，改判有期徒刑
    四月，如易科罰金以三百元折算一日確定，於九十年六月十
    五日易科罰金執行完畢，有臺灣高等法院被告前案紀錄表一
    份附卷可稽，於五年內再犯本件有期徒刑以上之罪，為累犯
    ，應依修正前刑法第四十七條規定加重其刑。爰審酌被告從
    未繳納各期分期付款之價金，詐取財物金額達五萬七千二百
    四十元，又未與告訴人達成民事賠償之和解，惟犯後坦承犯
    行、態度良好，及其生活狀況、智識程度等一切情狀，量處
    如主文所示之刑，並諭知易科罰金之折算標準，以示儆懲。
據上論斷，應依刑事訴訟法第二百七十三條之一第一項、第二百
九十九條第一項前段，動產擔保交易法第三十八條，刑法第十一
條前段、第二條第一項前段，修正前刑法第三百三十九條第一項
、第五十五條、第四十七條、第四十一條第一項前段，罰金罰鍰
提高標準條例第一條前段，修正前罰金罰鍰提高標準條例第二條
，現行法規所定貨幣單位折算新臺幣條例第二條，判決如主文。
本案經檢察官黃于真到庭執行職務
中    華    民    國    95    年    11    月    24    日
                  刑事第七庭  法  官  余明賢
以上正本證明與原本無異。
如不服本判決，應於判決送達後10日內向本院提出上訴狀（應抄
附繕本）。告訴人或被害人如對於本判決不服者，應具備理由請
求檢察官上訴，其上訴期間之計算係以檢察官收受判決正本之日
期為準。
                              書記官  葉潔如
中    華    民    國    95    年    11    月    24    日
附錄本案論罪科刑法條全文
動產擔保交易法第三十八條
動產擔保交易之債務人，意圖不法之利益，將標的物遷移、出賣
、出質、移轉、抵押或為其他處分，致生損害於債權人者，處三
年以下有期徒刑、拘役或科或併科六千元以下之罰金。


司法院資訊處製作；財團法人民間司法改革基金會備份。
